臺灣嘉義地方法院民事裁定
110年度訴字第10號 
原      告  乙○○(即丁○○的繼承人)

法定代理人  戊○○ 
訴訟代理人  李錦臺律師
上列原告與被告甲○○等2人間請求分配表異議之訴事件，本院裁
定如下：
    主  文
原告應該在收受本裁定後7日內，就以丁○○的繼承人身分所提起
訴訟部分，補正當事人適格的欠缺，超過期限沒有補正，就駁回
原告該部分訴訟。
    理  由
一、原告起訴主張略以：原告是本院108年度司執字第18730號執
    行事件（下稱本件執行事件）原債務人丁○○的女兒，先前經
    臺灣高雄少年及家事法庭裁定命丁○○從該裁定關於給付扶養
    費部分確定日起到原告成年止，按月給付原告新臺幣（下同
    ）12,000元。丁○○因為周轉必要，在民國105年間向被告甲○○、丙○○各借款100萬元、220萬元，並且以所有門牌號碼嘉
    義市○○路000號房屋及坐落土地，為被告丙○○設定第二、三
    順位抵押權（擔保金額各120萬元、100萬元），為被告甲○○
    設定第四順位抵押權（擔保金額100萬元）。後來因為丁○○
    沒有資力清償，被告等2人因此聲請強制執行，原告知悉後
    也聲請參與分配。在強制執行期間，丁○○死亡，原告因為也
    是繼承人而成為債務人之一，而依據本件執行事件的分配表
    記載，被告甲○○除了請求以年息百分之20計算的利息外，又
    請求以相同利率計算的懲罰性違約金；被告丙○○除了請求以
    年息百分之6計算的利息外，又請求以年息百分之36.5計算
    的違約金。被告2人前述違約金的請求顯然太高，應該各酌
    減以年息百分之1計算為適當。因此，提起分配表異議之訴
    ，請求酌減違約金，並且把被告甲○○違約金457,841元部分
    以及被告丙○○第二、三順位抵押權所分得1,166,616元及972
    ,180元部分剔除，不列入分配等語。
二、原告提出的起訴狀當事人欄內記載原告是「乙○○（即丁○○之
    繼承人），在本院110年2月4日言詞辯論期日經本院闡明後
    ，陳述是以債務人地位，也就是原債務人丁○○的繼承人的地
    位提起本件訴訟。後來，在110年2月23日提出民事準備書狀
    表示是以債務人兼債權人的身分提起等語。
三、按「公同共有物之處分及其他之權利行使，除法律另有規定
    外，應得公同共有人全體之同意」，民法第828條第3項有明
    文規定。又民法第821條規定「各共有人對於第三人，得就
    共有物之全部，為本於所有權之請求。但回復共有物之請求
    ，僅得為共有人全體之利益為之」。依據同法第828條第2項
    、第831條規定，前述規定準用在所有權以外的財產權，是
    由數人共有或公同共有的情形。因此，公同共有人基於公同
    共有權利為共有人全體的利益對第三人為請求，應該只限於
    請求回復共有物的情形。公同共有人其中一人或者數人除了
    經其他公同共有人全體的同意，或者為公同共有人全體的利
    益對第三人為回復公同共有物的請求，可以單獨或共同起訴
    以外，如果是基於公同共有法律關係為請求時，仍然屬固有
    的必要共同訴訟，應該由公同共有人全體起訴，當事人適格
    才算沒有欠缺。（最高法院103年度台上字第139號判決採取
    相同見解）
四、經查，本件執行事件原債務人丁○○的繼承人，除了原告以外
    ，還有訴外人Ａ○○、Ｂ○○、Ｃ○○等3人等情，已經本院調取本件
    執行事件卷宗查明。則就違約金酌減請求部分，應該屬於公
    同共有債權的權利行使，而且不是回復公同共有物的請求。
    因此，原告以原債務人丁○○的繼承人也就是債務人地位提起
    的這部分訴訟，依照前述規定及說明，除非得到其他公同共
    有人全體的同意，才可以單獨提起，否則就必須由公同共有
    人全體一同起訴，當事人才適格。而原告並沒有主張證明他
    提起的這部分訴訟已經得到其他公同共有人全體的同意，應
    該認為原告單獨提起的這部分訴訟，欠缺當事人適格。本院
    現在依據民事訴訟法第249條第2項第1款規定，限原告在收
    受本裁定後7日內補正當事人適格的欠缺，超過期限沒有補
    正，就駁回原告的這部分訴訟。
中　　華　　民　　國　　110 　年　　2 　　月　　25　　日
                  民事第三庭法　官　林望民   
以上正本證明與原本無異。
本裁定不得抗告。        
中　　華　　民　　國　　110 　年　　2 　　月　　25　　日
                            書記官　王立梅